臺灣臺南地方法院交通事件裁定　　　 　90年度交聲字第306號
移送機關　　交通部公路總局嘉義區監理所臺南監理站
受處分人
即異議人　　甲○○
上列受處分人因違反道路交通管理處罰條例案件，對於交通部公
路總局嘉義區監理所臺南監理站90年12月11日所為之裁決處分（
處分案號：南監五字第裁74-S00000000號）聲明異議，本院裁定
如下：
    主  文
異議駁回。
    理  由
一、聲明異議意旨略以：受處分人即異議人甲○○雖不否認於民
    國90年9月22日凌晨3點鐘左右，酒後駕駛車牌號碼AYQ-467
    號重型機車，沿臺南市○○路，由東往西方向行經該路與東
    光路之交岔路口時，駕駛車牌號碼3M-2396號自用小客車沿
    上述東寧路，由西往東方向同時行經該路口，並跨越分向限
    制線行駛之被害人盧慶隆，因欲閃避異議人所駕駛之上開重
    型機車，以致該小客車撞及停放於對向車道路旁之陳仁宏所
    有之車牌號碼UB-8293號自用小客車，以及陳河銘所有之車
    牌號碼TI-9548號自用小客車，而異議人經到場處理之警員
    進行吐氣酒精濃度測試結果，達每公升0.78毫克等事實，然
    異議人所騎之上開機車前浪板雖已掉落，但卻是完整而沒有
    碎片，且該機車之右側亦無任何擦撞痕跡，可見異議人所騎
    之機車應未與被害人所駕駛之小客車發生擦撞。因此，被害
    人因本件車禍而受有頂枕骨部鈍挫傷等傷害，後來經送醫救
    治，延至同年月23日下午1點30分左右，仍因腦挫傷合併顱
    內出血而傷重不治死亡之結果，並非異議人所造成，亦與異
    議人酒後駕車之行為無涉。從而，原處分機關即交通部公路
    總局嘉義區監理所臺南監理站未經查明，即貿然認為異議人
    係酒後駕車因而肇事致人死亡，並裁處異議人罰鍰新臺幣4
    萬5千元及吊銷駕駛執照，顯然有所不當，故異議人不服原
    裁處，乃提起本件異議。
二、按汽車駕駛人，駕駛汽車經測試檢定有酒精濃度超過規定標
    準之情形者，處新臺幣1萬5千元以上6萬元以下罰鍰；因而
    肇事致人受傷者，並吊扣其駕駛執照2年；致人重傷或死亡
    者，吊銷其駕駛執照，並不得再考領，本件原處分機關裁處
    時及違規行為發生時之道路交通管理處罰條例第35條第1項
    第1款定有明文。又汽車駕駛人，飲用酒類後，其吐氣所含
    酒精濃度超過每公升0.25毫克，或血液中酒精濃度超過百分
    之0.05以上者，不得駕車，本件違規行為發生時之道路交通
    安全規則第114條第2款亦規定甚明。
三、經查：
    （一）受處分人即異議人甲○○並不否認於上述時間，酒後
          駕駛車牌號碼AYQ-467號重型機車，沿臺南市○○路
          ，由東往西方向行經該路與東光路之交岔路口時，駕
          駛車牌號碼3M-2396號自用小客車沿上述東寧路，由
          西往東方向同時行經該路口，並跨越分向限制線行駛
          之被害人盧慶隆，因欲閃避異議人所駕駛之上開重型
          機車，以致該小客車撞及停放於對向車道路旁之車牌
          號碼UB-8293號自用小客車及車牌號碼TI-9548號自用
          小客車，而異議人經到場處理警員進行吐氣酒精濃度
          測試結果，亦達每公升0.78毫克等事實，且有臺南市
          警察局南市警交字第S00000000號舉發違反道路交通
          管理事件通知單、道路交通事故調查報告表影本、吐
          氣酒精濃度測試表影本、刑法第185之3案件測試觀察
          紀錄表、異議人之警詢筆錄影本各1份及現場蒐證與
          肇事車輛照片23張等資料在卷可參。又被害人因本件
          交通事故而受有頂枕骨部鈍挫傷等傷害，後來經送醫
          救治仍因腦挫傷合併顱內出血而傷重不治死亡等情，
          則經臺灣臺南地方法院檢察署檢察官督同法醫師相驗
          明確，且有相驗屍體證明書、驗斷書及勘驗筆錄等影
          本附卷足憑。從而，異議人於上開時、地，飲酒後酒
          精濃度超過每公升0.25毫克之標準值，仍駕車於道路
          上行駛，以及被害人因前述交通事故而傷重不治死亡
          等事實，應均可認定。
    （二）其次，受處分人即異議人甲○○因本件交通事故所涉
          之過失致死等刑事案件中，亦曾在本院審理時供稱：
          「〔審判長問：嗣沿台南市○○路510巷由南往北方
          向行駛至東寧路交岔路口，應注意支線道車應暫停讓
          幹線道車先行，而依當時情形又無不能注意之情事，
          竟疏未注意，貿然行駛通過東寧路510巷與東寧路交
          岔口，適盧慶隆酒後駕駛車牌號碼3M-2396號自小客
          車，超載（搭載盧建志、劉嘉榮、李德恩、張仕雅、
          郎志中、童梅君）、超速沿台南市○○路由西往東方
          向行駛至，突見甲○○所騎之機車，緊急閃避，致
          3M-2396號自小客車右側車身擦撞甲○○所騎機車後
          ，失控衝撞對向停於路邊之車牌號碼UB-8293號自小
          貨車、TI-9548號自小客車，盧慶隆因腦挫傷合併顱
          內出血經送醫不治死亡，有何意見？〕我是沿東寧路
          由東往西行駛，並不是從東寧路510巷出來的，我先
          沿中華東路往北行，後繞過圓環，沿東寧路由東向西
          行駛，其餘沒有意見。」等語（參見卷附之本院92年
          度交訴字第179號過失致死等案件95年11月28日審判
          筆錄影本），顯見異議人騎機車行經本件肇事之交岔
          路口時，曾與被害人盧慶隆所駕駛之小客車右側車身
          發生擦撞一節，亦應可認定。
    （三）再者，本院於受處分人即異議人甲○○因本件交通事
          故所涉之過失致死等罪嫌之刑事案件審理時，就本件
          交通事故肇事原因為何一情，函請中央警察大學鑑定
          結果，該鑑定機關就有關肇事現場重建，其中就甲（
          即異議人所駕駛之上開重型機車）、乙（即被害人盧
          慶隆所駕駛之上開小客車）兩車碰撞型態分析：…(4)
          據甲機車前龍頭車損特徵，推定甲、乙兩車車體碰撞
          部位之接觸面積並不大，另據甲、乙兩車肇事後終止
          位置之相對位置，推定乙車右後照鏡從基部斷裂，右
          側車身從右前門把手下方往後延伸至右後門、右後輪
          上方有水平刮擦痕跡，與甲機車之碰撞有直接之關連
          。(5)據前項推定，乙車右後照鏡從基部斷裂，最有可
          能為甲機車右把手所碰撞，乙車右側車身從右前門把
          手下方往後延伸至右後門、右後輪上方有水平刮擦痕
          跡，最有可能為甲機車前龍頭包覆飾板右側下半段外
          緣所刮擦，甲、乙兩車車體初始碰觸之型態推定如圖
          二所示，為右側車身對右側車身之側撞型態；又就甲
          、乙兩車碰撞地點分析：…(2)據前揭卷（即臺灣臺南
          地方法院檢察署90年度相字第1311號相驗卷）第24頁
          警繪圖顯示，在東寧路與東光路口之刮地痕跡，其起
          點在東寧路分向限制線之南橫向距離0.6公尺，推定
          甲機車倒地前其前後輪約行駛在東寧路分向限制線之
          南，橫向距離0.2至0.3公尺處，即甲機車在與乙車車
          體發生初始碰觸時，甲機車跨越分向限制線20至30公
          分等情，有該大學95年4月28日校鑑科字第094000120
          2號鑑定書影本1份在卷足憑。另鑑定證人即實際鑑定
          本件交通事故肇事因素之陳高村副教授，於異議人因
          本件交通事故所涉之過失致死等刑事案件中，亦曾在
          本院審理時到庭具結證稱：「〔問：本案你認為被告
          （即異議人）所騎機車跟被害人等所乘坐的自小客車
          相碰撞的撞擊處在何處？〕應在兩車的車體右側而不
          是左側……車損中自小客車的右前後照鏡有斷裂掉，
          右前車門與右後車門都有刮痕，所以認定自小客車與
          機車並非平行而是有個角度的擦撞，機車撞到自小客
          車，車頭會被小客車往前帶，車尾會隨慣性往前甩，
          又因兩車是右側擦撞，所以依現場刮地痕，兩車都跑
          到對向車道了，即機車的刮地痕起點在對向車道，本
          案假如是單純兩車擦撞而沒有其他因素的話，應不會
          造成死亡的結果，本案是因為自小客車撞擊路旁的車
          輛，速度又很快，才發生死亡的結果。」等語（參見
          卷附之92年度交訴字第179號過失致死等案件95年11
          月28日審判筆錄影本），足見異議人騎重型機車行經
          本件肇事之交岔路口時，係跨越東寧路之分向限制線
          ，而與亦跨越東寧路分向限制線，由對面行駛而來之
          被害人盧慶隆所駕駛之上開小客車右側車身發生擦撞
          ，以致發生本件交通事故，故異議人所辯：其所騎之
          機車應未與被害人所駕駛之小客車發生擦撞等情，應
          與事實不符，而難採信。
    （四）按汽車駕駛人，飲用酒類後，其吐氣所含酒精濃度超
          過每公升0.25毫克，或血液中酒精濃度超過百分之0.
          05以上者，不得駕車，上開道路交通安全規則第114
          條第2款定有明文。又汽車行駛時，駕駛人應注意車
          前狀況，並隨時採取必要之安全措施；在劃有分向限
          制線（即雙黃實線）之路段，不得駛入來車之車道內
          ，本件違規行為發生時之道路交通安全規則第94條第
          3項及第97條第2款亦分別規定甚明。受處分人即異議
          人甲○○騎機車於道路上行駛，自應注意並遵守上開
          道路交通安全規則，然其竟仍在飲酒後吐氣酒精濃度
          超過標準值之情況下，騎機車於道路上行駛，且亦疏
          未注意不得跨越分向限制線，以及未注意車前狀況，
          即貿然通過該路口，並駛入對向之來車車道內，以致
          其駕駛之機車車頭右側與對向由被害人盧慶隆所酒後
          駕駛，且亦跨越分向限制線行駛之小客車右側車身發
          生擦撞，進而導致被害人所駕駛之小客車因之失控再
          繼續衝向東寧路由東往西方向之慢車道，而撞及停在
          慢車道路邊之另兩輛小客車，被害人盧慶隆則因而受
          有頂枕骨部鈍挫傷等傷害，且經送醫救治後，仍因腦
          挫傷合併顱內出血而傷重不治死亡。從而，足見異議
          人之上述酒後駕車等駕駛行為，與被害人之死亡結果
          間，具有相當因果關係，亦可確認。
    （五）此外，受處分人即異議人甲○○因本件交通事故所涉
          酒後駕車公共危險及過失致死等罪嫌之刑事案件，經
          本院審理後亦認異議人就本件車禍之發生而言，確有
          飲酒後吐氣酒精超過標準值仍駕車行駛、未注意車前
          狀況，並隨時採取必要之安全措施，及在劃有分向限
          制線（即雙黃線）之路段，駛入來車之車道內等過失
          無疑，而於95年12月12日，以92年度交訴字第179號
          刑事判決，就酒後駕車之公共危險部分，判處有期徒
          刑6月，以及就過失致人於死部分，判處有期徒刑1年
          ，並定應執行有期徒刑1年4月在案等情，除據本院調
          取上述刑事案件第一審案件卷宗全卷核閱屬實外，並
          有該案之本院92年度交訴字第179號刑事判決書1份附
          卷足參。因此，異議人於前述時、地，確有飲酒後吐
          氣酒精濃度超過標準，而仍騎機車在道路上行駛，並
          因此肇事而導致被害人盧慶隆死亡等違規情事，應無
          疑義。
四、綜上所述，受處分人即異議人甲○○有於上述時、地，飲酒
    後酒精濃度超過標準值仍騎機車在道路上行駛，且與被害人
    盧慶隆所駕駛之小客車發生擦撞而發生交通事故，並導致被
    害人死亡之違規事實既可認定，則原處分機關即交通部公路
    總局嘉義區監理所臺南監理站據此並引用本件原處分機關裁
    處時及違規行為發生時之道路交通管理處罰條例第35條第1
    項第1款之規定，裁處異議人罰鍰新臺幣4萬5千元，並吊銷
    駕駛執照，於法即無不當。至異議人就本件裁決處分之異議
    內容，經核並無理由，故應予以駁回。
五、據上論斷，應依道路交通案件處理辦法第19條，裁定如主文
    。
中　　華　　民　　國　　96　　年　　1 　　月　　9 　　日
                  交通法庭    法  官  陳志成
以上正本證明與原本無異。
如不服本裁定應於送達後5日內向本院提出抗告狀（應附繕本）
。
                              書記官  黃瓊蘭
中　　華　　民　　國　　96　　年　　1 　　月　　9 　　日
